臺灣高等法院臺南分院刑事判決　　　　　96年度上易字第71號
上　訴　人　臺灣臺南地方法院檢察署檢察官
被　　　告　甲○○
上列上訴人因被告水污染防治法案件，不服臺灣臺南地方法院95
年度易字第1299號中華民國95年12月19日第一審判決（起訴案號
：臺灣臺南地方法院檢察署95年度偵字第14012號），提起上訴
，被告於準備程序中就被訴事實為有罪之陳述，經本院裁定適用
簡式審判程序後，本院判決如下：
    主  文
上訴駁回。
    事  實
一、甲○○原係設於臺南市安南區○○○街五號「建良不銹鋼狗
    籠有限公司」之負責人（該公司已停業），其於民國（下同
    ）九十五年一月十日經行政院環保署環境督察總隊南區環境
    督察大隊至上開地點稽查後，已明知事業未領有排放或簡易
    排放許可證，不得任意排放廢水，竟仍於九十五年七月四日
    某時，在上址從事代工清洗不銹鋼，並將清洗過程中所產生
    有害健康物質超過放流水標準之廢水，排放進入該公司前方
    排水溝。嗣於九十五年七月四日十時四十分許經行政院環保
    署環境督察總隊南區環境督察大隊在上址採集廢水檢體送驗
    後，發覺廢水中所含有害健康之重金屬含量為：「鎳」每公
    升十二．一毫克、「銅」每公升十六．六毫克、「總鉻」每
    公升二十六．二毫克，已超過放流水標準所規定最大限值：
    「鎳」每公升一毫克、「銅」每公升三毫克、「總鉻」每公
    升二毫克，始知上情。
二、案經內政部警政署環境保護警察隊第三中隊報告臺灣臺南地
    方法院檢察署檢察官偵查起訴。
    理  由
甲、程序方面：
    被告甲○○於本院準備程序期日，就被訴之事實為有罪之陳
    述，經本院裁定進行簡式審判程序，則依據刑事訴訟法第二
    百七十三條之二之規定，本件不適用傳聞法則有關限制證據
    能力之相關規定，先予敘明。
乙、實體方面：
一、上開犯罪事實，業據被告供承不諱，並有行政院環保署環境
    督察總隊南區環境督察大隊九十五年一月十日及九十五年七
    月四環境稽查工作紀錄二份、行政院環保署九十一年八月三
    十日環署水字第0910059901號函公告「有害健康物質種類」
    、行政院環保署環境督察總隊南區環境督察大隊檢測報告一
    紙、查獲現場暨採樣照片十七張等件在卷足憑，足認被告自
    白與事實相符，而可信採。本件事証明確，被告犯行，堪以
    認定。
二、核被告所為，係犯水污染防治法第三十六條第一項之罪。
三、原審以被告罪証明確，因予適用水污染防治法第三十六條第
    一項，刑法第十一條前段、第四十一條第一項前段、第七十
    四條第一項第一款、第二項第四款等規定；並審酌被告所開
    設之公司，排放廢水含有害健康物質超過放流水標準甚多，
    對環境造成相當程度污染，及被告尚無前科，素行良善，犯
    後又已知坦認犯行，態度尚佳等一切情狀，量處有期徒刑六
    月，並諭知易科罰金之折算標準；及以被告前未曾因故意犯
    罪而受有期徒刑以上刑之宣告，有卷附被告全國前案紀錄表
    可按，本次係因法紀觀念薄弱，一時失慮而罹刑章，且被告
    犯後已深表悔意，並已將上開清洗不銹鋼設備出售他人，不
    再從事此一行業，有被告提出之契約書及機具出清後工廠照
    片等為憑，因認被告經此偵審程序，當已知所警惕，本件以
    暫不執行為適當，爰併予宣告緩刑二年，及應向公庫支付新
    臺幣十五萬元，以防再犯。另敘明公訴意旨雖聲請從重量處
    被告有期徒刑二年，併科新臺幣一百萬元罰金，然審酌本案
    所查獲排放廢水中含有害健康物質逾越標準之時間僅有一日
    ，數量並非十分龐大，對環境造成損害之程度有限，故認以
    主文所處之刑度較符比例原則。本院經核原審認事用法俱無
    不合，量刑亦稱妥適。
四、檢察官上訴，雖以：被告所排放之廢水，其中涉及危害人體
    健康之重金屬種類共有上開三類，該污水經環保機關檢測結
    果，逾法定標準甚多，造成之污染非小；再被告於九十五年
    一月十日經行政院環保署環境督察總隊南區環境督察大隊至
    其經營之上開公司稽查後，應知未領有排放許可證，不得任
    意排放廢水，竟為本件犯行，顯見被告漠視法治及對生態污
    染無動於衷等情，而指摘原判決諭知緩刑不當。然查，本件
    除被告於九十五年七月四日排放廢水，經行政院環保署環境
    督察總隊南區環境督察大隊在上址採集廢水檢體送驗而查獲
    外，尚無証據足証被告係「長期」排放有害人體健康之廢水
    ，縱認行政院環保署環境督察總隊南區環境督察大隊在上址
    採集廢水檢體送驗結果，被告所排放之廢水將造成嚴重之污
    染，亦難以此即認被告有「長期排放有害人體健康」之廢水
    ；再被告經查獲後，即將其上開清洗不銹鋼設備出售他人，
    不再從事此一行業，有被告提出之契約書及機具出清後工廠
    照片等為憑；嗣經本院再函請行政院環境保護署查明被告自
    查獲迄今，該公司有無再排放有害人體健康之廢水一節，復
    據該署函覆稱「該公司已停止作業，設備已拆除」等情，有
    該署環督字第0960008508號函在卷足憑（見本院卷第二三頁
    ），足認被告犯後已知悔改，且已無再犯之虞，從而原審諭
    知被告緩刑二年，且須向公庫支付十五萬元，並無不當，檢
    察官上訴並無理由，應予駁回。
據上論結，應依刑事訴訟法第273條之1第1項、第368條、第364
條，判決如主文。
本案經檢察官張太龍到庭執行職務。
中　　華　　民　　國　　96　　年　　3 　　月　　28　　日
                  刑事第四庭    審判長法　官　吳志誠
                                      法　官  羅心芳
                                      法　官  陳珍如
以上正本證明與原本無異。
不得上訴。
　　　　　　　　　　　　　　　　　　　書記官　岑　玢
中　　華　　民　　國　　96　　年　　3 　　月　　28　　日
附錄法條：
水污染防治法第36條
事業無排放許可證或簡易排放許可文件，且其排放廢水所含之有
害健康物質超過放流水標準者，處負責人3年以下有期徒刑、拘
役或科或併科新臺幣20萬元以上1百萬元以下罰金。
前項有害健康物質之種類，由中央主管機關公告之。
